---
title: "chap_strate_STSI_ALLOC"
output: pdf_document
date: "2025-07-10"
---

```{r setup, include=FALSE}
knitr::opts_chunk$set(echo = TRUE)
```

## Planstratifiéaléatoiresimplesansremise(STSI)

```{r}
require(sampling)
 data(rec99)
 (Nh <- table(rec99$STRATLOG))
 #1  2 3 4
# 221 169 110 54
```

```{r}
 attach(rec99)
 (sdlogvac <- tapply(LOGVAC,STRATLOG,sd))
 #1  2  3  4
 #3.326514 6.865199 21.441989 64.684940
 (sdlog <- tapply(LOG,STRATLOG,sd))
 #1  2  3  4
 #23.28442 52.79145 186.92935 787.90213
```

```{r}
rec99.order <- rec99[order(STRATLOG),]
```

```{r}
set.seed(123456)
 nh <- c(10,15,20,35)
 stsi.rec <- sampling::strata(rec99.order,"STRATLOG",
  size=nh,method="srswor")
 stsi.data <- getdata(rec99.order, stsi.rec)
```

```{r}
library(survey)
ech.stsi<- svydesign(id=~CODE_N,strata=~STRATLOG,
  weights=rep(Nh/nh,nh),fpc=rep(nh/Nh,nh), data=stsi.data)
 svytotal(~LOGVAC,ech.stsi)
 #total SE
 #LOGVAC 10955 704.92
```

## ALLOCATIONS

```{r}
data(rec99)
N <- nrow(rec99)
n <- 70
```

```{r}
 arrondi <- function(a)
 {o <- order(a-floor(a),decreasing=T) #ordonne selon parties décimales
 n <- ceiling(sum(a)) #calcule la taille totale de l’échantillon
 #avec prise en compte des arrondis éventuels au niveau des nh
 nbar = n-sum(floor(a)) #calcule le nombre de nh
 #à arrondir à l’unité par excès
 nouv <- floor(a) # arrondit tous les nh à l’unité par défaut
 if (nbar!=0){nouv[o[1:nbar]] <- nouv[o[1:nbar]] + 1}
 #arrondit certains nh par excès si nécessaire
 #(les nh avec les plus faibles écarts à l’entier supérieur)
 if (any(nouv == 0))
 {print("Attention, une strate est à tirage nul")}
 nouv}
```

## Allocation proportionnelle
```{r}
(Nh <- table(rec99$STRATLOG))
# 1 3  4
# 221 169 110 54
(n.prop <- arrondi(n*Nh/N))
# 1 2 3 4
# 28 21 14 7
```

## Allocation optimale

```{r}
(n.opt <- arrondi(n*Nh*sdlogvac/sum(Nh*sdlogvac)))
# 1 2 3 4
# 7 10 21 32
```

## Allocation x-optimale

```{r}
(n.optlog <- arrondi(n*Nh*sdlog/sum(Nh*sdlog)))
# 1 2 3 4
# 5 8 19 38
```

## Allocation proportionnelle au total txU d’une variable auxiliaire x

```{r}
(txh <- tapply(LOG, STRATLOG, FUN=sum))
# 1  2  3  4
# 12622 28962 58578 97152
tx <- sum(LOG)
(n.propX <- arrondi(n*txh/tx))
# 1 2 3 4
# 5 10 21 34
```

## Tirage de l’échantillon et estimation

```{r}
 set.seed(123456)
 stsi.prop <- sampling::strata(rec99.order,"STRATLOG",size=n.prop,
  method="srswor")
 stsi.data.prop <- getdata(rec99.order, stsi.prop)
 ech.stsi.prop <- svydesign(id=~CODE_N,strata=~STRATLOG,
  weights=rep(Nh/n.prop,n.prop),fpc=rep(n.prop/Nh,n.prop),
 data=stsi.data.prop)
 svytotal(~LOGVAC,ech.stsi.prop)
 #total SE
 #LOGVAC 11021 1200.3
```

## Comparaison des stratégies (STSI, HT) et (SI, HT) par étude de Monte Carlo

##  Stratification sur la variable LOG

```{r}
set.seed(123456)
n.sim <- 10000
est.prop <- numeric(n.sim)
for (i in 1:n.sim)
{
 stsi.prop <- sampling::strata(rec99.order,"STRATLOG",
 size=n.prop,method="srswor")
 stsi.data.prop <- getdata(rec99.order,stsi.prop)
 ech.stsi.prop <- svydesign(id=~CODE_N,strata=~STRATLOG,
 weights=rep(Nh/n.prop,n.prop),
 fpc=rep(n.prop/Nh,n.prop),
 data=stsi.data.prop)
 est.prop[i] <- svytotal(~LOGVAC,ech.stsi.prop)[1]
 }
```

```{r}
 mean(est.prop)
# [1] 10783.27
(cv.prop <- sd(est.prop)/mean(est.prop))
# [1] 0.1279419
```

```{r}
set.seed(123456)
n.sim <- 10000
est.opt <- numeric(n.sim)
for (i in 1:n.sim)
{
 stsi.opt<- sampling::strata(rec99.order,"STRATLOG",
 size=n.opt,method="srswor")
 stsi.data.opt <- getdata(rec99.order,stsi.opt)
 ech.stsi.opt <- svydesign(id=~CODE_N,strata=~STRATLOG,
 weights=rep(Nh/n.opt,n.opt),
 fpc=rep(n.opt/Nh,n.opt),
 data=stsi.data.opt)
 est.opt[i] <- svytotal(~LOGVAC,ech.stsi.opt)[1]
 }
```

```{r}
 mean(est.opt)
(cv.opt <- sd(est.opt)/mean(est.opt))
```

```{r}
set.seed(123456)
n.sim <- 10000
est.optlog <- numeric(n.sim)
for (i in 1:n.sim)
{
 stsi.optlog<- sampling::strata(rec99.order,"STRATLOG",
 size=n.optlog,method="srswor")
 stsi.data.optlog <- getdata(rec99.order,stsi.optlog)
 ech.stsi.optlog <- svydesign(id=~CODE_N,strata=~STRATLOG,
 weights=rep(Nh/n.optlog,n.optlog),
 fpc=rep(n.optlog/Nh,n.optlog),
 data=stsi.data.optlog)
 est.optlog[i] <- svytotal(~LOGVAC,ech.stsi.optlog)[1]
 }
```

```{r}
 mean(est.optlog)
(cv.optlog <- sd(est.optlog)/mean(est.optlog))
```

## Stratification géographique

```{r}
set.seed(123456)
n.sim <- 10000
est.prop <- numeric(n.sim)
for (i in 1:n.sim)
{
 stsi.prop <- sampling::strata(rec99.order,"STRATLOG",
 size=n.prop,method="srswor")
 stsi.data.prop <- getdata(rec99.order,stsi.prop)
 ech.stsi.prop <- svydesign(id=~CODE_N,strata=~STRATLOG,
 weights=rep(Nh/n.prop,n.prop),
 fpc=rep(n.prop/Nh,n.prop),
 data=stsi.data.prop)
 est.prop[i] <- svytotal(~LOGVAC,subset(ech.stsi.prop,NAME_3=="Muret"))[1]
}
```

```{r}
 mean(est.prop)
(cv.prop <- sd(est.prop)/mean(est.prop))
# 0.33
```
